【裁判字號】    95,台上,2083
【裁判日期】    950420
【裁判案由】    毀損
【裁判全文】
最高法院刑事判決            九十五年度台上字第二０八三號
    上  訴  人  甲○○○
                          10.
                乙 ○ ○
                          巷1.
                丙 ○ ○
                          8號.
    共      同
    選任辯護人  林 坤 賢律師
                邱 華 南律師
上列上訴人等因廖陳阿金等自訴毀損案件，不服台灣高等法院台
中分院中華民國九十二年六月二十四日第二審判決（九十二年度
上訴字第三六六號，自訴案號：台灣台中地方法院九十一年度自
字第四一七號），提起上訴，本院判決如下：
    主  文
原審及第一審關於甲○○○部分之判決撤銷。
甲○○○部分自訴不受理。
其他上訴駁回。
    理  由
一、撤銷改判部分（即甲○○○部分）：
按自訴案件被告死亡者，應諭知不受理之判決，為刑事訴訟法第
三百四十三條準用同法第三百零三條第五款所明定。被告在第二
審判決後，上訴於第三審法院繫屬中死亡者，依同法第三百九十
四條第一項但書、第三百九十三條第五款、第三百九十八條第三
款、第三百八十七條之規定，第三審之審判亦有上開條款之適用
。本件上訴人甲○○○因廖陳阿金等自訴毀損案件，經台灣台中
地方法院以毀壞建築物罪，判處有期徒刑六月，緩刑二年，甲○
○○不服，提起第二審上訴，台灣高等法院台中分院於民國九十
二年六月二十四日判決駁回其上訴，甲○○○不服第二審判決，
於同年七月十六日提起第三審上訴後，於九十四年十二月十七日
死亡，有台中縣豐原市戶政事務所函送之戶籍謄本可稽。依上開
說明，此為本院得依職權調查之事項，自應由本院將原審及第一
審關於甲○○○部分之判決撤銷，另為自訴不受理之判決。
二、駁回部分（即乙○○、丙○○部分）：
按刑事訴訟法第三百七十七條規定，上訴於第三審法院，非以判
決違背法令為理由，不得為之。是提起第三審上訴，應以原判決
違背法令為理由，係屬法定要件。如果上訴理由狀並未依據卷內
訴訟資料，具體指摘原判決不適用何種法則或如何適用不當，或
所指摘原判決違法情事，顯與法律規定得為第三審上訴理由之違
法情形，不相適合時，均應認其上訴為違背法律上之程式，予以
駁回。本件上訴人乙○○、丙○○上訴意旨略稱：（一）原判決
對上訴人等與自訴人等兩造所爭執之房屋，先稱原屬祭祀公業林
榮春所有，嗣又認為該屋業經廖萬拆除改建，廖萬已成為房屋所
有權人，有理由矛盾之違背法令。（二）原判決以房屋於日據時
期原為土角厝，迄九十一年五月十二日止，已歷經九十餘年之久
，期間在大自然力量耗損下，實無未曾改建之理等情。惟廖萬亦
屬日據時期之人，當時並無房屋已存在九十餘年必須改建之前提
存在；且依自訴人廖添炎及證人陳秀枝之說詞，房屋係經修建，
並非拆除重建，原判決據以認定廖萬將房屋拆除重建而成為房屋
所有權人，採證有違經驗及論理法則。（三）原審採信自訴人等
所主張房屋為廖萬改建之供述，惟並未依職權對該項主張詳加調
查，有應於審判期日調查之證據未予調查之違背法令。（四）原
審就上訴人等是否知悉房屋為廖萬拆除重建之事實，並未於判決
理由內為說明；又對於上訴人等所辯係依八十二年十月十二日之
切結書，同意地主拆除房屋，主觀上並無毀損該屋之意圖等情，
未說明如何不足採信之理由，是有判決不備理由之違背法令云云
。
惟查證據之取捨、證據證明力之判斷，以及事實有無之認定，屬
事實審法院之職權，茍其取捨、判斷與認定，並不違背經驗法則
及論理法則，即不容任意指為違法，而執為適法之第三審上訴理
由。本件原審經調查審理後，以第一審認定上訴人等知悉坐落祭
祀公業林榮春所有之台中縣豐原市市○段五一０地號土地（下稱
系爭土地）上，原存有未辦理保存登記之房屋七間（下稱系爭房
屋），並非上訴人等與其等之母甲○○○單獨所有，竟與甲○○
○共同基於毀壞系爭房屋之故意，於九十一年五月一日，與祭祀
公業林榮春之管理人林益彥（此部分業經第一審判決無罪確定）
簽訂協議書，利用無犯罪故意之林益彥於九十一年五月十二日前
某日，僱工將系爭房屋拆除，足以生損害於自訴人等共有人之犯
行，係依據自訴人等之指訴，上訴人等之供述，證人林鋒搞、林
隆信、陳秀枝之證詞，及卷附存證信函、協議書、房屋稅籍證明
書、補償費收領條、調解不成立證明書（以上均為影本）、土地
登記謄本、戶籍謄本、日據時期戶籍謄本、照片等證據資料，為
綜合之判斷，認事用法均無不合，量刑亦稱妥適，因而維持第一
審論處上訴人等共同毀壞他人建築物罪刑（乙○○緩刑二年）之
判決，駁回上訴人等在第二審之上訴，併就丙○○宣告緩刑二年
，已詳敘其調查證據之結果及證據取捨並認定事實之理由，對於
上訴人等所辯主觀上無毀損他人建物之意云云，併指駁其不足採
信之理由。所為論斷，均有卷存證據資料可資覆按，並無採證或
認定事實違背經驗法則或論理法則，或有理由不備、理由矛盾或
其他違背法令之情形。再查：（一）原判決係認定系爭土地上原
有由祭祀公業林榮春初建之土角厝，業經上訴人等已故之祖父廖
萬改建成主體結構為磚造及水泥之系爭房屋，系爭房屋係廖萬所
遺之財產，為廖萬六位兒子｛包括廖添榜（已故）、自訴人廖陳
阿金之夫廖添進（已故）、自訴人廖添炎、廖添富、廖文雄及上
訴人等之父廖添樹（已故）｝之六房份所共有等情，對系爭房屋
之所有權認定，並無前後理由矛盾之違誤。且原判決對於上開事
實之認定，已依雙方當事人之聲請予已調查，並敘明其所憑之依
據及得心證之理由（見原判決理由三(一)），亦無查證未盡或理由
不備之違背法令。（二）原判決所敘日據時期原為土角厝之房屋
，迄九十一年五月十二日止，已歷經九十餘年之久，期間在大自
然力量耗損下，實無未曾改建之理等情（見原判決第六頁第三至
五行），僅在說明自日據時期即興建之土角厝迄九十一年五月十
二日止，已歷經九十餘年之久，期間實無未曾改建之理，並非指
廖萬將土角厝改建成系爭房屋時，該土角厝已歷經九十餘年之久
。上訴人等指摘原判決上開論述有違經驗及論理法則云云，顯非
可採。（三）按未得其他共有人之同意，毀損自己與他人之共有
物，亦成立刑法上之毀損他人所有物罪。原判決對於上訴人等確
實知悉系爭房屋並非其等單獨所有，乃竟利用無犯罪故意之林益
彥拆除系爭房屋而毀壞之，顯有毀損他人建物之意圖等情，除引
用第一審判決之證據及理由外，針對上訴人等援引八十二年十月
十二日之切結書，辯稱主觀上並無毀損系爭房屋之意圖等各節，
另根據上訴人等與自訴人等間之調解不成立證明書影本、台灣台
中地方法院豐原簡易庭九十一年度豐簡字第二０八號自訴人等訴
請上訴人等遷讓房屋案卷，及丙○○之供述等證據資料，說明不
足採之理由（見原判決理由三(二)），亦無理由不備之違誤。從而
，上訴人等之上訴意旨顯非依據卷內訴訟資料指摘原判決有何具
體違背法令之情形，徒憑己見，就原審採證認事職權之適法行使
，及原判決已明白論斷之事項，仍執前詞，任意指摘，核與法律
規定得為第三審上訴理由之違法情形，不相適合。上訴人等之上
訴為違背法律上之程式，應予以駁回。
據上論結，應依刑事訴訟法第三百九十七條、第三百九十八條第
三款、第三百八十七條、第三百四十三條、第三百零三條第五款
、第三百九十五條前段，判決如主文。
中    華    民    國  九十五  年    四    月   二十   日
                      最高法院刑事第九庭
                          審判長法官  陳  正  庸
                                法官  賴  忠  星
                                法官  王  居  財
                                法官  林  開  任
                                法官  林  立  華
      本件正本證明與原本無異
                                      書  記  官
中    華    民    國  九十五  年    四    月  二十五  日
                                                      Ｌ


司法院資訊處製作；財團法人民間司法改革基金會備份。
